臺灣高等法院刑事判決　　　　　　　　　　　　　九十三年度上易字第一八四四號
　　上　訴　人　乙○○
　　即　被
右上訴人因侵占案件，不服臺灣板橋地方法院九十二年度易字第二五七七號，中華民
國九十三年九月二十三日第一審判決（起訴案號：臺灣板橋地方法院檢察署九十二年
度偵字第四一七九號），提起上訴，本院判決如左：
    主  文
上訴駁回。
    事  實
一、乙○○前曾於民國（下同）九十年間因偽造文書案件，經臺灣高雄地方法院判處
    有期徒刑五月確定，於九十一年二月七日易科罰金執行完畢。其後於同年三月起
    受僱於立勇實業股份有限公司（設於雲林縣斗六市○○路二十九號，代表人為甲
    ○○，下簡稱立勇公司），擔任該公司臺北縣三重營業處業務員，負責推展銷售
    公司五金產品及收取客戶貨款等業務，為從事業務之人，詎其基於意圖為自己不
    法所有概括犯意，連續自九十一年七月間某日起至同年九月二十六日止，將其在
    如附表所示臺北市、臺北縣蘆洲市、中和市、金山鄉、三重市、基隆市等地區，
    向立勇公司如附表所示之嘉呈五金有限公司等客戶，收取如附表所示支付貨款之
    現金或支票後，未依規定繳回立勇公司結算，逕予侵占挪供己使用，共計達新臺
    幣（下同）三十四萬二千四百八十六元（起訴書誤載為二十三萬餘五千元）。嗣
    於九十一年十月間，立勇公司因乙○○離職，另派員欲向上開客戶收取貨款時，
    始查悉上情。
二、案經立勇公司訴由臺灣板橋地方法院檢察署檢察官偵查起訴。
    理  由
一、訊據上訴人即被告乙○○坦承收取告訴人立勇公司客戶貨款三十二萬三千多元後
    未繳回公司結算之情，惟否認業務侵占犯行，辯稱略以：「立勇公司曾於九十一
    年六月停止三重營業處營業，當時公司北區副總丙○○要求與同事林建財繼續代
    理經營該處銷售業務，業務費用由其等先墊付，承諾日後公司會補貼業務費用、
    津貼並支付底薪、銷售獎金，立勇公司於同年八月底回復三重營業處業務經營，
    卻不履行承諾，積欠應得薪資獎金，才將九十一年七至九月向客戶收取貨款，暫
    時保管，等立勇公司結算後再處理，並無挪用侵占貨款」云云。然查：
(一)、右揭犯罪事實，業據告訴人立勇公司代表人甲○○、告訴代理人丙○○、許智淵
    等分別於偵查、原審指述綦詳，復有告訴人提出被告收取如附表所示客戶貨款之
    結帳單、付款簽收簿等影本共三十紙附卷可稽（第四一七九號偵卷第八三至一０
    二頁）。
(二)、被告雖辯稱：「代理經銷」等語，然告訴人立勇公司之代表人甲○○於原審證稱
    ：「立勇公司臺北縣三重營業處雖於九十一年間有三個月沒有營業，但係為另尋
    營業地點，業務仍然正常進行，被告在九十一年九月離職前，均係告訴人公司員
    工，而公司規定員工收回貨款，必須在隔天就繳回公司」等語（原審卷第八五至
    八六頁）。證人丙○○於原審亦證稱：「被告於九十一年三月任職，擔任業務員
    ，有告知他薪資計算發放規定，並無告知他有何補貼」等語（原審卷第五四頁）
    ，另告訴代理人許智淵於原審稱：「依公司規定業務員收到一筆貨款，隔天就一
    定要繳回公司，據公司老闆指稱公司沒有發放薪水給被告，係因被告有侵占公司
    貨款未繳回」等語（原審卷第六九頁），均核與告訴人代表人甲○○所述情節大
    致相符，而被告就所辯代理經銷，亦未提出任何證據，是其所辯尚難採信。
(三)、被告雖辯稱：「係因告訴人未發放九十一年七至九月之底薪獎金，所以將該期間
    收取之客戶貨款暫時保管，待告訴人結算後再處理，並無挪用」云云。惟被告於
    受僱業務收取之客戶貨款，係告訴人與其客戶間買賣之債權債務關係，與告訴人
    因僱傭關係應給付被告之薪資、獎金等報酬間，並無相對關係，依法被告並無權
    得因與告訴人間之薪資糾紛，而扣留其業務上收取之貨款折抵，被告雖辯稱：「
    將收取之貨款暫時保管，並未挪用」云云，然被告於偵查迄本院審理始終未能提
    出系爭貨款仍在其保管中之證明，且被告於原審與告訴人和解時，和解金額為二
    十二萬六千六百六十七元，其中以現金支付者僅有十萬九千九百五十六元，餘十
    一萬六千七百十元則以他人簽發之支票七紙支付，又被告所收取之貨款中有五筆
    為支票，被告亦陳明將支票存入其帳戶，顯見被告已易持有為所有，則被告所稱
    收取系爭貨款仍在保管中，而未挪用之情，亦顯非事實。另依告訴人所述及所提
    出單據憑證，本件被告所侵占之貨款金額應係如附表所示各項金額，合計為三十
    四萬二千四百八十六元。
(四)、綜上，被告於收受告訴人客戶貨款後未繳回公司，復未能提出貨款仍於其保管中
    而未動用之證明，且亦陳明所收取貨款之部分支票，業經存入其帳戶，顯係有意
    自行占有挪供己使用甚明，縱其抗辯稱係因告訴人未支付其薪資、獎金等情，亦
    不足解免其侵占罪責，是本件事證明確，被告犯行堪以認定，應依法論科。
二、論罪科刑部分：
(一)、被告乙○○於其業務上收取客戶貨款後，擅自挪供己用，核其所為係犯刑法第三
    百三十六條第二項之業務侵占罪。其先後多次侵占犯行，時間緊接，犯罪構成要
    件相同，顯係基於概括犯意反覆為之，應依連續犯規定論以一罪，並加重其刑。
    被告前於九十年間因偽造文書案件，經臺灣高雄地方法院判處有期徒刑五月確定
    ，於九十一年二月七日易科罰金執行完畢，有臺灣高等法院被告全國前案紀錄表
    在卷可稽，被告前受有期徒刑執行完畢，於五年以內再犯本件有期徒刑以上之罪
    為累犯，應依刑法第四十七條規定，遞加重其刑。
(二)、原審認被告罪證明確，並適用刑事訴訟法第二百九十九條第一項前段，刑法第五
    十六條、第三百三十六條第二項、第四十七條，罰金罰鍰提高標準條例第一條前
    段之規定，審酌被告犯罪之動機、目的、手段、對告訴人、客戶所生危害、犯後
    態度及事後已與告訴人達成民事和解等一切情狀，量處有期徒刑捌月。
(三)、經核原判決認事用法並無不合，量刑之諭知亦屬妥適，上訴人即被告上訴意旨仍
    執前詞否認犯罪，指摘原判決不當，為無理由，應予駁回。
據上論斷，應依刑事訴訟法第三百六十八條，判決如主文。
本案經檢察官王安明庭執行職務。
中　　　華　　　民　　　國　　九十三　　年　　 十二 　　月　　　一　　　日
                              臺灣高等法院刑事第七庭
                                  審判長法  官  蘇　隆　惠
                                        法  官  蔡　國　在
                                        法  官  施　俊　堯
右正本證明與原本無異。
不得上訴。
                                        書記官  陳　彥　蕖
中　　　華　　　民　　　國　　九十三　　年　　 十二 　　月　　　一　　　日
附表：敘述順序：編號、收款日期、客戶名稱、侵占貨款金額（新臺幣）、備註
一、91.7.8、臺北市○○路○段四二九號嘉呈五金有限公司（嘉成）、8,700元、支
    票（91.9.5）
二、91.7、臺北市北投區○○○路○段四七五號中一五金行、1,724元、現金
三、91.7、臺北縣蘆洲市○○路一三三號民興工業有限公司、21,140元、現金
四、91.7、臺北市○○○路六巷二十三號明輪順行、3,500元、現金
五、91.7、臺北市○○街一四七號日弘信實業有限公司、1,640元、現金
六、91.8、臺北縣中和市○○路六三四之一號台利工具店、21,612元、現金
七、91.8、基隆市○○區○○路七巷二十五號明仁行、2,137元、現金
八、91.8、基隆市○○路一○○號神隆五金有限公司、17,955元、現金
九、91.8、基隆市○○路一三四號億豐五金電料有限公司、40,870元、支票（91.11.
    30）
十、91.8、臺北縣蘆洲市○○路一九一號新建成水電、3,540元、現金
十一、91.8、臺北市○○區○○路二段五十二號英高建築五金行、40,850元、現金
十二、91.8、臺北市○○路二二○號金進興、35,580元、現金
十三、91.8、基隆市○○路一九○號聯成五金行號、4,988元、支票（91.9.30）
十四、91.8、基隆市○○區○○路四十四號隆興、4,150元、支票（91.11.30）
十五、91.8、臺北市○○○路六巷二十三號明輪順行、4,025元、現金
十六、91.8.31、臺北縣三重市○○街一九一號萬家木業有限公司、18,440元、現金
十七、91.9、臺北縣中和市○○路四二二號中華、8,000元、現金
十八、91.9、臺北縣中和市○○路四二二號中華、16,480元、支票（91.11.30）
十九、91.9.11、臺北縣金山鄉○○路三二八號宜鑫五金水電材料行、4,700元、現金
二十、91.9.25、臺北縣蘆洲市○○路六○一號杰伯廣告工程有限公司（龍吉）、12,
    450元、支票（91.10.5）
二一、91.9.26、臺北縣蘆洲市○○路三十二號恆洲五金行、47,975元、現金
二二、91.9.26、臺北縣中和市○○街五十一號久鼎公司、20,300元、支票（91.12.3
      1）
二三、91.9.26、臺北縣三重市○○路○段一之一號欣尚吉有限公司、1,730元、支票
      （91.10.5）
二四、合計：342,486元
附錄：本案論罪科刑法條全文
刑法第三百三十六條
對於公務上或因公益所持有之物，犯前條第一項之罪者，處一年以上七年以下有期徒
刑，得併科五千元以下罰金。
對於業務上所持有之物，犯前條第一項之罪者，處六月以上五年以下有期徒刑，得併
科三千元以下罰金。
前二項之未遂犯罰之。
